臺灣高等法院刑事裁定                100年度毒抗字第366號
抗  告  人  詹紹翊
上列抗告人因毒品危害防制條例案件，不服臺灣桃園地方法院中
華民國100年11月11日裁定（100年度毒聲字第1044號），提起抗
告，本院裁定如下：
    主  文
抗告駁回。
    理  由
一、原裁定意旨略以﹕抗告人即被告（下稱抗告人）詹紹翊基於
    施用第一級毒品海洛因之犯意，於民國100年9月26日凌晨2
    時許，在桃園縣中壢市○○路273號住處房間內，施用第一
    級毒品海洛因1次，嗣於同年月28日上午6時15分許，為警在
    上址查獲，並扣得海洛因1包（毛重0.4公克），並徵得其同
    意採集尿液送驗，呈鴉片類代謝物陽性反應，抗告人就上述
    犯行坦承不諱，與桃園縣政府警察局桃園分局被採尿人尿液
    暨毒品真實姓名與編號對照表、正修科技大學超微量研究科
    技中心尿液檢驗報告各1份相符，抗告人施用第一級毒品犯
    行堪以認定，應依毒品危害防制條例第20條第1項及觀察勒
    戒處分執行條例第3條第1項規定，將抗告人送勒戒處所觀察
    、勒戒等語。
二、抗告意旨略以：抗告人已努力戒除毒癮，並接受治療，且逢
    就讀大學期末考，為免失學，請改為替代療法云云。
三、按犯毒品危害防制條例第10條施用第一級毒品或第二級毒品
    之罪者，檢察官應聲請法院裁定，或少年法院（地方法院少
    年法庭）應先裁定，令被告或少年入勒戒處所觀察、勒戒，
    ，其期間不得逾2月，同條例第20條第1項定有明文，此為法
    律之強制規定，故凡施用第一、二級毒品之初犯，依法一律
    應送勒戒處所觀察、勒戒，不得藉詞免除。經查：抗告人於
    上揭時許經其同意由警採集之尿液，經送正修科技大學超微
    量研究科技中心檢驗結果，確呈鴉片類代謝物陽性反應，此
    有該中心出具之檢驗報告在卷可稽（偵查卷影卷第41頁），
    核與抗告人之自白相符，堪認抗告人確有施用第一級毒品之
    之行為。又觀察、勒戒係針對抗告人將來之危險所為預防、
    矯治措施之保安處分，以達教化與治療之目的，可謂刑罰之
    補充制度，毒品危害防制條例本身所規定之觀察、勒戒及強
    制戒治等保安處分，雖兼具自由刑之性質，卻有刑罰不可替
    代之教化治療作用，且觀察、勒戒既屬用以矯治、預防受處
    分人反社會性格，而具社會保安功能之保安處分，當無因受
    處分人之個人等其他因素而免予執行之理。抗告人既有前揭
    施用毒品之行為，自有予以矯治並預防其將來繼續施用之必
    要性，依法自應令入勒戒處分施以觀察、勒戒。抗告人雖以
    伊仍在學，且接受治療，請以替代療法代替云云（本院卷第
    4頁），惟抗告人所請，核與前述法律強制規定不符，且與
    毒品危害防制條例第21條之規定相歧，並不可採。從而，原
    審法院依檢察官之聲請，裁定抗告人令入勒戒處所施以觀察
    、勒戒，經核其認事用法均無不合。抗告人執持前詞指摘原
    裁定不當，請求撤銷原裁定，為無理由，應予駁回。
四、據上論斷，應依刑事訴訟法第412條，裁定如主文。
中    華    民    國   100    年    12    月    8     日
                  刑事第二十庭      審判長法  官  楊力進
                                          法  官  林海祥
                                          法  官  詹駿鴻
以上正本證明與原本無異。
不得再抗告。
                                          書記官  梁淑時
中    華    民    國   100    年    12    月    8     日